【裁判字號】    89,易,3652
【裁判日期】    891115
【裁判案由】    詐欺
【裁判全文】
臺灣臺中地方法院刑事判決                        八十九年度易字第三六五二號
    公  訴  人  臺灣臺中地方法院檢察署檢察官
    被      告  丁○○
右列被告因詐欺案件，經檢察官提起公訴（八十九年度偵字第一五五五二號），本院
判決如左：
    主  文
丁○○連續以詐術得財產上不法之利益，處有期徒刑肆月。
    事  實
一、丁○○明知自己無任何清償能力，竟意圖為自己不法之所有，並基於概括之犯意
    ，先於民國（下同）八十九年八月十一日上午八時三十分左右，在台中市○○路
    與大墩四街口，搭乘由甲○○所駕駛之車牌號碼ＯＰ─五三六號之計程車，丁○○上車後表示欲前往台中縣東勢鎮，並向甲○○佯稱身上沒有零錢，欲先借用零
    錢打電話，甲○○不察因而陷於錯誤，而交付約新台幣（下同）一百五十元左右
    之零錢，嗣丁○○以尚未吃早餐為由，再向甲○○詐得一百元，後車行台中縣東
    勢鎮○○里○○街慶成二巷七之三號丁○○至住處前約一百公尺處，丁○○向甲○○表示欲下車至家中拿錢，甲○○不放心而尾隨丁○○，豈料丁○○竟轉入窄
    巷中逃逸無蹤，而詐得車資一千二百六十五元之不法利益；後承續前開概括之犯
    意，以同一手法，於八十九年九月二十五日下午八時四十五分左右，在台中市○○路（公訴人誤載為進德路），搭乘由乙○○所駕駛之車牌號碼Ｍ七─五九六號
    之計程車，丁○○上車後先要求乙○○前往遠東百貨，後表示欲前往台中縣東勢
    鎮，到達東勢鎮後，短暫下車後復上車要求乙○○駕車返回台中市，乙○○隨即
    依丁○○之指示，將車開往台中市○○路二五八巷二十八號之欣亞飯店住宿，丁○○向乙○○佯稱過二小時後其友人會送錢來，並向乙○○詐得七百元，用以支
    付飯店之部分住宿費用（住宿費用為一千五百元，丁○○先給付七百元），乙○○為取得車資不疑有詐，乃在該飯店一樓等候，詎乙○○一夜未眠乃未有丁○○
    所指之朋友前來，而詐得車資五千三百元之不法利益；嗣至於翌日（即同月二十
    六日）上午，丁○○再以會向朋友借款給付車資及借款為由，要求再搭乙○○所
    駕之計程車外出，因乙○○所駕之上開車輛故障，乃委請同事丙○○駕駛車牌號
    碼Ｖ九─五五九號計程車至上開欣亞飯店，丙○○到達後，向丁○○詢問可否支
    付車資，丁○○竟佯稱沒問題，致陷於錯誤，而先遭丁○○詐得一千四百元，用
    以支付積欠之住宿費用八百元、電話費六百元，後丙○○搭載丁○○、乙○○至
    丁○○之台中縣新社鄉，而詐得車資為六百元之不法利益，因丁○○至台中縣新
    社鄉時，仍無法支付任何費用，乙○○、丙○○始知受騙。
二、案經甲○○、乙○○、丙○○訴由台中縣警察局東勢分局報請臺灣臺中地方法院
    檢察署檢察官偵查起訴。
    理  由
一、右揭事實業據被告丁○○對於其有於右開時地搭乘告訴人甲○○、乙○○、丙○○所駕駛之計程車，積欠車資、借款未償，且其本身無任何清償能力等情固均坦
    承不諱，惟矢口否認有何詐欺犯行，並辯稱：伊係要找朋友借錢未借到錢，始無
    法清償車資及借款，並無詐欺之意云云，惟查，右開事實業據被告於警訊及偵查
    中供承不諱，核與告訴人甲○○、乙○○、丙○○分別於警訊及偵查中指述之情
    節相符。按被告明知自己身無分文，並無清償能力，利用搭乘計程車不須先付款
    之習慣，而取得搭乘計程車之不法利益，並借得現金，則其有為自己不法所有之
    意圖，應甚明顯，其所為自屬詐欺行為甚明，又被告於搭乘告訴人甲○○所駕計
    程車返回台中縣東勢鎮時，於接近住處前約一百公尺處，被告下車轉入窄巷中逃
    逸無蹤等情，業據告訴人甲○○指述明確，茍被告無詐欺，豈有於未付款之際即
    逃逸之理？足見，其確有詐欺之意甚明，被告事後翻異前供所辯，無非係屬推諉
    卸責之詞，自不足採信。本件事證明確，被告開犯行，已足以證明。
二、核被告之所為，係犯刑法第三百三十九條第一項及第二項之詐欺罪，其以一詐欺
    行為，同時取得現款及免費搭車之不法利益，均屬一行為而觸犯上開二罪名，屬
    想像競合犯，應依刑法第五十五條之規定，從情節較重之詐欺得利罪論處，其先
    後二次詐欺得利之行為，時間緊接，所犯罪名相同，顯係基於概括之犯意反覆為
    之，為連續犯，應依刑法第五十六條之規定，論以一罪，並加重其刑。爰審酌被
    告犯罪之動機、目的、手段，犯罪所生之危害程度、尚未賠償告訴人所受之損害
    及其犯罪後之態度等一切情狀，量處如主文所示之刑。
據上論斷，應依刑事訴訟法第二百九十九條第一項前段，刑法第五十六條、第三百三
十九條第一項、第二項、第五十五條，罰金罰鍰提高標準條例第一條前段，判決如主
文。
中    華    民    國      八十九      年      十一      月     十五     日
                                        法  官    李  國  增
右正本證明與原本無異。
如不服本判決，應於送達後十日內向本院提出上訴狀（須附繕本），上訴於台灣高等
法院台中分院。
                                        書記官
中    華    民    國      八十九      年      十一      月     十五     日
附錄法條：
刑法第三百三十九條：
意圖為自己或第三人不法之所有，以詐術使人將本人或第三人之物交付者，處五年以
下有期徒刑、拘役或科或併科一千元以下罰金。
以前項方法得財產上不法之利益或使第三人得之者，亦同。
前二項之未遂犯罰之。


司法院資訊處製作；財團法人民間司法改革基金會備份。
